【裁判字號】    98,上,683
【裁判日期】    981130
【裁判案由】    清償債務
【裁判全文】
臺灣高等法院民事判決                   98年度上字第683號
上  訴  人  乙○○
被 上 訴人  甲○○
            丙○○
上列當事人間請求清償債務事件，上訴人對於中華民國98年6月2
日臺灣士林地方法院97年度訴字第130號第一審判決提起上訴，
本院於98年11月17日言詞辯論終結，判決如下：
    主  文
上訴駁回。
第二審訴訟費用由上訴人負擔。
    事實及理由
一、上訴人主張：伊前於民國七十八年十月十八日、八十年八月
    二十六日、八十一年八月二十六日共三次將所有之福特天王
    星（車號000-0000，排氣量1800c.c.，四門）車輛一輛（下
    稱系爭車輛）借予被上訴人典當周轉，均以伊名義向訴外人
    義祥當舖典當借得新台幣（下同）三十萬元、十八萬元、十
    五萬元。嗣被上訴人未能依約贖回系爭車輛交還予伊，致系
    爭車輛於八十二年二月二十五日流當，以流當車之價格計算
    ，被上訴人應賠償伊車價四十萬元。伊一直為被上訴人支付
    當舖利息，以前開車價四十萬元按年利率百分之二十計算利
    息，自八十五年九月十八日起至九十六年十二月十八日止共
    十一年又三個月，其中三個月伊不請求利息，被上訴人另應
    賠償伊利息八十八萬元。又系爭車輛自七十八年十一月十七
    日起至九十六年十二月一日止借予被上訴人，致伊無法使用
    ，被上訴人已承諾給付交通補償費，以每月三千元計算，十
    八年合計為六十四萬八千元，其中八千元伊不請求，被上訴
    人應給付伊交通補償費六十四萬元。關於上開情事，被上訴
    人未與伊達成真正的結算和解，亦未曾為任何賠償，爰依上
    開法律關係，求為命被上訴人應給付伊一百九十二萬元，及
    自九十六年十二月一日起至清償日止，按年息百分之二十計
    算之利息之判決等語。
二、被上訴人丙○○則以：伊僅向上訴人借款三十萬元，並無借
    車，係上訴人自行將系爭車輛典當借錢，且該借款業已結算
    、和解並清償，上訴人就此曾經對伊提起訴訟而遭敗訴在案
    。伊未向上訴人為第二、三次借車典當，並無積欠上訴人借
    款等語，資為抗辯。
    被上訴人林玲姬則抗辯：七十八年間伊跟上訴人借錢，借錢
    金額多少不知道，但伊沒有拿到錢，嗣該車輛有領回。上訴
    人將系爭車輛典當得款三十萬元係用於投資亞細亞語文補習
    班之出資。被上訴人丙○○於七十八年間向上訴人借車伊知
    道，但嗣後再借車伊並不知情，無上訴人所稱借車流當情事
    ，亦無結算利息、交通補助費之問題，上訴人與被上訴人丙
    ○○之結算過程伊未參與等語。
三、原審判決上訴人全部敗訴，上訴人聲明不服，提起上訴，其
    於本院上訴聲明為：(一)原判決廢棄。(二)被上訴人應給付上訴
    人一百九十二萬元，及自九十六年十二月一日起至清償日止
    ，按年息百分之二十計算之利息。(三)願供擔保請准宣告假執
    行。被上訴人於本院答辯聲明為：上訴駁回。
四、上訴人主張伊前後共三次將系爭車輛借予被上訴人，持向義
    祥當舖典當分別借得三十萬元、十八萬元、十五萬元，嗣被
    上訴人未能依約贖回致系爭車輛流當，伊得向被上訴人請求
    賠償車價、代墊之當舖利息、交通補償費等情，為被上訴人
    所否認，並以前開情詞置辯。經查：
  (一)上訴人曾以被上訴人丙○○為被告提起以下訴訟，經法院判
    決上訴人敗訴確定，上訴人再以相同之基礎事實，就原因事
    實稍作變更，並易其請求金額及計息期間，再對被上訴人丙
    ○○起訴請求，並不足採：
    １按民事訴訟法第四百條第一項規定確定判決之既判力，惟
      於判決主文所判斷之訴訟標的，始可發生。若訴訟標的以
      外之事項，縱令與為訴訟標的之法律關係有影響，因而於
      判決理由中對之有所判斷，除同條第二項所定關於抵銷之
      情形外，尚不能因該判決已經確定而認此項判斷為有既判
      力。又學說上所謂之爭點效，係指法院於確定判決理由中
      ，就訴訟標的以外當事人所主張之重要爭點，本於當事人
      辯論之結果已為判斷時，除有顯然違背法令，或當事人已
      提出新訴訟資料足以推翻原判斷之情形外，於同一當事人
      就與該重要爭點有關所提起之他訴訟，不得再為相反之主
      張，法院亦不得作相反之判斷。其乃源於訴訟上之誠信原
      則及當事人公平之訴訟法理而來。是爭點效之適用，必須
      前後兩訴訟當事人同一，且前案就重要爭點之判斷非顯然
      違背法令，及當事人未提出新訴訟資料足以推翻原判斷等
      情形始足當之。
    ２上訴人曾以被上訴人丙○○為被告，主張：被上訴人於七
      十八年十月十八日、八十年八月二十六日、八十一年八月
      二十六日向上訴人借車典當週轉三次，第一次當得三十萬
      元；第二次當得十八萬元；第三次當得十五萬元，共計六
      十三萬元，被上訴人從未在滿期至當舖付過利息或將車領
      回。兩造雖曾於八十四年十二月十二日結算和解，但被上
      訴人從未依約付款，於八十年（七十九年）二月二十八日
      因未還款答應上訴人賠償二十萬元，亦未信守承諾，上訴
      人無法受償，又長期無車可用，僅得請求損害賠償，上訴
      人因無力支付利息，致上述車輛於八十二年二月二十五日
      流當，無法取贖，而由當舖業者取得所有權，被上訴人自
      八十五年五月起至九十年二月止一千七百三十日之期間，
      每日應賠償上訴人交通補助費五百元，共計八十六萬五千
      元，為此依據民法第二百二十九條、第二百三十一條、第
      二百四十八條及第二百四十九條規定，訴請被上訴人丙○
      ○給付上訴人自八十五年五月至九十年二月之交通補償費
      合計八十六萬五千元，經臺灣新竹地方法院（下稱新竹地
      院）以九十年度訴字第八八號受理後，於九十年二月二十
      七日認系爭車輛流當與被上訴人丙○○無關，故以上訴人
      之訴為無理由而判決駁回其訴。上訴人不服提起上訴，經
      本院以九十年度上易字第二六七號受理後，於九十年七月
      十七日認上訴無理由駁回上訴人之上訴而確定，此經原法
      院調取新竹地院九十年度訴字第八八號歷審卷核閱屬實，
      並有卷附民事判決可稽（見外放本院卷）。
    ３上訴人復曾以被上訴人丙○○為被告，以「被上訴人於七
      十八年十月十八日以其所開設之補習班急需短期週轉為由
      ，向上訴人商借系爭車輛，至當舖典當得款三十萬元，言
      明當舖利息由被上訴人丙○○負擔，被上訴人並應於一個
      月內贖車歸還上訴人，惟因被上訴人未依約於期限內贖車
      歸還上訴人，是以上訴人在經被上訴人同意之情形下，由
      上訴人向友人以高利借款將車贖回，被上訴人自應將該款
      車或車價金返還上訴人」為由，訴請被上訴人丙○○應歸
      還系爭車輛或給付同等價金三十萬元（見原審卷(二)第167
      頁），並以「上訴人於七十八年十月十八日被上訴人丙○
      ○借車典當時，僅同意被上訴人丙○○借車典當一個月，
      之後上訴人並未同意續當，在無奈情況下，才同意以高利
      借貸方式領回典當之系爭汽車，然被上訴人並未事先付息
      或還款，此情形等同上訴人無代步工具可以使用，而後被
      上訴人仍不還款付息，導致上訴人只得將車再次典當以得
      款償還上述高利借款之利息，是以被上訴人不還款付息等
      同上訴人無代步工具，且利上加利繳付利息」為由，訴請
      被上訴人丙○○自七十八年十二月十九日起至清償日止按
      月給付上訴人一萬元（見原審卷(二)第168、169頁），亦以
      「八十年八月二十六日、八十一年八月二十六日二次借車
      典當時，被上訴人允諾每月補貼上訴人車費一萬元，嗣被
      上訴人避不見面，以致並未付息將車贖回，而利息只得由
      上訴人支付；另上訴人因無車代步，只得照算前開貼補之
      車費」為由，訴請被上訴人丙○○自八十年十月二十六日
      起至清償之日止按月給付上訴人一萬元（見原審卷(二)第17
      0頁），經新竹地院九十三年度訴字第六八一號受理後，
      認定：「上訴人未能證明與被上訴人丙○○間有補助交通
      費之約定，縱令有約定，亦因系爭車輛於第一次典當後一
      個月即已贖回，上訴人無因無法使用系爭車輛之損失。第
      一次典當之三十萬元借款，已經上訴人與被上訴人達成和
      解，嗣因被上訴人丙○○未依和解條件履行，另行聲請臺
      灣新竹地方法院核發支付命令確定，上訴人已不得再為請
      求」，而於九十四年五月十八日以上訴人之訴為無理由判
      決駁回其訴。上訴人不服提起上訴，經本院認其上訴為無
      理由，於九十四年八月一日以九十四年度重上字第三二二
      號判決駁回其上訴，上訴人復提起第三審上訴，經最高法
      院認其上訴不合法而於九十五年五月十一日以九十五年度
      台上字第九五四號裁定駁回其上訴，業已確定在案等情，
      亦經原法院調取新竹地院九十三年度訴字第六八一號歷審
      全卷核對屬實，並有上開民事判決附卷可稽（見原審卷(二)
      第159至182頁）。
    ４本件上訴人以與前揭訴訟相同基礎事實，變換部分原因事
      實，並易其請求之數額及計息期間，再就前開訴訟已經判
      斷之重要爭點法律關係，為相反之主張，並據以訴請被上
      訴人丙○○賠償其流當車價四十萬元、以上開車價按年利
      率百分二十計算之利息及交通補助費，依前開說明，有違
      訴訟法上之誠信原則，本院自不得與前開判決作相反之判
      斷。
  (二)況依上訴人之主張，系爭車輛曾於七十八年十月十八日、八
    十年八月二十六日、八十一年八月二十六日共三次用於典當
    週轉，則七十八年十月十八日典當後必經贖回，否則何來第
    二次、第三次典當？而上訴人亦於前開新竹地院九十三年度
    訴字第六八一號民事事件審理時自承：第一次當車於第一個
    月期滿即將系爭車輛贖回等語（見原審卷(二)第181頁上開民
    事判決理由），則系爭車輛於七十八年十月十八日既係上訴
    人同意借予被上訴人，且典當後已於一個月後贖回，則上訴
    人以其無車代步使用，請求被上訴人自七十八年十月十七日
    起給付其因無法使用系爭車輛之交通補助費，委非有據。又
    上訴人主張八十年八月二十六日典當系爭車輛時，被上訴人
    因上訴人無車可資使用，承諾給付上訴人交通補助費等語，
    為被上訴人二人所否認，依上訴人所提出之證據亦不足證明
    確有此事實，是其主張被上訴人承諾給付交通費一節，亦不
    足採信。上訴人請求被上訴人給付交通補助費，尚非可取。
  (三)上訴人復主張系爭車輛於八十一年八月二十六日典當後，於
    八十二年二月五日因無力支付利息而流當，而由當舖業者取
    得所有權等情，固為被上訴人所不爭。惟被上訴人均否認有
    於八十一年八月二十六日第三次向上訴人借車典當之事實，
    被上訴人林玲姬更否認知悉被上訴人丙○○於八十一年八月
    二十六日向上訴人借錢。而上訴人所提出其與被上訴人間對
    話之錄音譯文及錄音帶，依錄音譯文內容，未見被上訴人承
    認有第三次之借車典當借款及承諾給付交通補助費之事，另
    上訴人提出之其他證據亦不能證明被上訴人確有向上訴人為
    第三次借車典當借款及承諾給付交通補助費情事。是上訴人
    主張被上訴人林玲姬於八十一年八月二十六日偕被上訴人丙
    ○○向上訴人借錢，且系爭車輛流當與被上訴人二人有關，
    其得請求被上訴人賠償車價或給付交通補助費，亦非可採。
  (四)又上訴人主張其一直為被上訴人支付當舖利息等語，亦為被
    上訴人所否認，上訴人就此未舉證以實其說，無從認定上訴
    人確有為被上訴人支付當舖利息之情事。況且上訴人所有之
    系爭車輛於七十八年十月十八日、八十年八月二十六日用於
    典當週轉，嗣均經贖回，否則上訴人無從於八十一年八月二
    十六日又再以系爭車輛典當借款。而八十一年八月二十六日
    系爭車輛用於典當借款，難認與被上訴人有關，業如前述，
    則上訴人自八十五年九月十八日起至九十六年十二月十八日
    止，應無為被上訴人支付當舖利息之可能，是上訴人以車價
    四十萬元為計算基礎，請求被上訴人給付自八十五年九月十
    八日起至九十六年十二月十八日止，以年利率百分之二十計
    算十一年之利息八十八萬元，亦難認有據。
五、綜上所述，上訴人主張被上訴人應賠償系爭車輛之車價四十
    萬元、按車價計算之利息八十八萬元及交通補助費六十四萬
    元，為不足採。被上訴人抗辯尚屬可信。從而，上訴人請求
    被上訴人給付一百九十二萬元，及自九十六年十二月一日起
    至清償止，按年利率百分之二十計算之利息，為無理由，不
    應准許。其假執行之聲請亦失所附麗，應併予駁回。原審為
    上訴人敗訴之判決，及駁回其假執行之聲請，並無不合。上
    訴意旨指摘原判決不當，求予廢棄改判，為無理由，應予駁
    回。
六、本件事證已臻明確，兩造其餘攻擊防禦方法及未經援用之證
    據，經審酌後核與判決結果不生影響，爰不一一論述，附此
    敘明。
據上論結，本件上訴為無理由。依民事訴訟法第四百四十九條第
一項、第七十八條，判決如主文。
中    華    民    國    98    年    11    月    30    日
                  民事第十庭
                      審判長法  官  黃豐澤
                            法  官  吳謀焰
                            法  官  林麗玲
正本係照原本作成。
如不服本判決，應於收受送達後20日內向本院提出上訴書狀，其
未表明上訴理由者，應於提出上訴後20日內向本院補提理由書狀
（均須按他造當事人之人數附繕本）上訴時應提出委任律師或具
有律師資格之人之委任狀；委任有律師資格者，另應附具律師資
格證書及釋明委任人與受任人有民事訴訟法第466條之1第1項但
書或第2項（詳附註）所定關係之釋明文書影本。
中    華    民    國    98    年    12    月    1     日
                            書記官  陶美玲
附註：
民事訴訟法第466條之1（第1項、第2項）：
對於第二審判決上訴，上訴人應委任律師為訴訟代理人。但上訴
人或其他法定代理人具有律師資格者，不在此限。
上訴人之配偶、三親等內之血親、二親等內之姻親，或上訴人為
法人、中央或地方機關時，其所屬專任人員具有律師資格並經法
院認為適當者，亦得為第三審訴訟代理人。

司法院資訊處製作；財團法人民間司法改革基金會備份。
